【裁判字號】    99,簡上,293
【裁判日期】    990831
【裁判案由】    毒品危害防制條例
【裁判全文】
臺灣板橋地方法院刑事判決             99年度簡上字第293號
上  訴  人
即  被  告  丙○○
輔  佐  人  乙○○
上列上訴人即被告因違反毒品危害防制條例案件，不服本院99年
度簡字第1026號中華民國99年2 月22日第一審判決（聲請簡易判
決處刑案號：99年度偵字第868 號），提起上訴，本院管轄之第
二審合議庭判決如下：
    主  文
上訴駁回。
    事  實
一、丙○○明知甲基安非他命為毒品危害防制條例所列管之第二
    級毒品，不得非法持有，竟基於持有第二級毒品甲基安非他
    命之犯意，於民國98年10月21日晚間8 時許，自綽號「阿斌
    」之郭宦斌處取得第二級毒品甲基安非他命1 包（驗餘淨重
    0.3028公克）後持有之。嗣於同日晚間9 時許，為警在臺北
    縣新莊市○○路○段與自立街口查獲，並扣得上開第二級毒
    品甲基安非他命1包。
二、案經臺北縣政府警察局新店分局移送臺灣板橋地方法院檢察
    署檢察官偵查後聲請以簡易判決處刑。
    理  由
一、認定本案犯罪事實之證據及理由
(一)、前揭犯罪事實，業據被告丙○○於警詢、偵查中自白不諱，
    又被告於前開時地，為警在其所攜帶之安全帽內襯夾層內扣
    得上開甲基安非他命1 包之事實，亦經證人即查獲警員丁○○、己○○及甲○○於本院審理中證述明確。另扣案之白色
    結晶1 袋，經送交通部民用航空局以氣相層析質譜儀分析法
    鑑定結果，確含有第二級毒品甲基安非他命成分，驗餘淨重
    0.3028公克等情，有該局98年11月13日航藥鑑字第0985724
    號鑑定書附卷可稽，足佐被告前述不利於之自白確與事實相
    符，堪予採信。
(二)、被告於本院審理中，雖改口否認有何持有第二級毒品之犯行
    ，辯稱：扣案之甲基安非他命1 包並非伊所有，當天綽號「
    罐頭」之人以糖果妹之名義，在網路上邀約伊見面唱歌，伊
    騎機車前往臺北縣新莊市○○路○段上之KTV 赴約，伊剛下
    車時，即遭三名便衣員警及綽號「罐頭」之戊○○搜身，其
    中一位員警在伊攜帶之備用安全帽夾層內搜到上開甲基安非
    他命1 包，當時伊否認該包毒品為伊所有，但警員製作筆錄
    時，不相信伊的說法，說抓到持有毒品沒有什麼，他會向檢
    察官替伊求情，希望伊配合他，因此伊即配合警員所要之內
    容修改說法，並製作筆錄，伊懷疑該包毒品是警員與「罐頭
    」一同設計栽贓伊。又伊於事發後回想當天的行程，伊在被
    警查獲前曾前往「阿斌」之住處，期間離開「阿斌」住處約
    15分鐘，並將安全帽放在「阿斌」住處，因此伊也懷疑毒品
    是「阿斌」置放於伊的安全帽內，故伊後來才請「罐頭」協
    助伊去抓「阿斌」云云。惟查：
  1.本案之查獲經過，係綽號「糖果妹」之女子在網路上與被告
    結識，因故得悉被告持有毒品，乃將被告之網路帳號告知警
    方查緝毒品之線民即綽號「罐頭」之戊○○，「糖果妹」並
    將自己之帳號交予戊○○使用，戊○○即以「糖果妹」身分
    與被告在網路上聊天，嗣被告在網路上邀約「糖果妹」見面
    ，並稱身上有毒品甲基安非他命可供分享，戊○○即將此訊
    息告知臺北縣政府警察局新店分局警員。警方接獲線報，遂
    由該局警員甲○○帶同警員己○○、丁○○前往被告與「糖
    果妹」相約見面之地點即臺北縣新莊市○○路○段與自立街
    口埋伏，被告到場後，警員旋即上前盤查，徵得被告之同意
    後進行搜索，並由警員丁○○於被告所攜帶之其中一頂安全
    帽內襯夾層內扣得上開甲基安非他命1 包，被告當場承認該
    包係毒品，且於警詢時陳稱該包毒品係其綽號「阿斌」之友
    人所交付，其願意協助警方查緝上游「阿斌」。警員於製作
    筆錄時，並未要求被告配合警方之說法製作或修改筆錄等情
    ，業據證人戊○○、甲○○、己○○及丁○○於本院審理中
    證述甚詳，其等之證詞互核一致。又證人戊○○、甲○○、
    己○○及丁○○與被告原本均不相識，持有第二級毒品亦非
    重罪，衡情其等自無大費周章，先由戊○○於網路上誘引被
    告出面後，再由三名警員配合將扣案毒品置入被告所攜帶之
    安全帽內以構陷被告之理。再者，被告於本院準備程序中，
    自承警員並未對其施以刑求、恐嚇或利誘等不法手段，足見
    其於警詢中之供述，應具有任意性。而觀之被告之警詢筆錄
    可知，被告於警詢時對於其持有第二級毒品之犯行自白無隱
    ，並供陳毒品乃其綽號「阿斌」之友人所交付，且對「阿斌
    」使用之手機、租屋地點等節供述在卷，被告並向警方表示
    願意查明「阿斌」之正確年籍及地址，俾利警方將「阿斌」
    查緝到案，凡此均核與證人甲○○、己○○及丁○○於本院
    審理中所為之證詞相符。而「阿斌」係被告之友人，此為被
    告所是認，如非被告於警詢中自行陳述關於「阿斌」之相關
    情事，警員甲○○、己○○及丁○○等人如何能憑空杜撰「
    阿斌」其人並要求被告配合製作筆錄；況被告於檢察官偵查
    中，復一致坦承其警詢所述實在，扣案毒品乃「阿斌」所交
    付，顯見被告辯稱並未持有第二級毒品，亦不知安全帽內藏
    有甲基安非他命，伊懷疑係警方栽贓云云，應屬事後畏罪之
    詞，不足採信，其於警詢、偵查中之自白，方與事實相符。
  2.被告雖又辯稱其懷疑扣案毒品乃案發當天伊前往「阿斌」住
    處時，「阿斌」在其不知情之情況下，擅自將毒品藏置於其
    安全帽內等語。然甲基安非他命乃國家嚴予查緝之毒品，並
    非價格低廉或得任意購買之日常物品，依照被告所言，「阿
    斌」乃乘被告不注意之際，自行將毒品藏置於被告之安全帽
    內，此舉對其及被告二人非僅毫無益處，「阿斌」更因此蒙
    受該包毒品之損失，又「阿斌」事先既無從得悉或預見被告
    將於上開時地將為警查獲，自亦無可能為陷害被告，預先將
    毒品藏放於被告安全帽內，被告此部分所辯，顯與常情有悖
    而殊難採認。再者，被告於本案為警查獲後，曾向證人戊○○表示願供出其毒品之來源「阿斌」及協助警方查緝「阿斌
    」，戊○○因此與臺北縣政府警察局新莊分局警員聯繫，由
    被告打電話給「阿斌」，佯稱有人要向其購買毒品，戊○○
    則根據被告提供之線索，與警員一同前往三重查獲「阿斌」
    ，被告先後協助警方查獲「阿斌」2 次等情，業經證人戊○○於本院審理中結證無訛，復為被告所不爭執。倘若被告對
    於「阿斌」交付其毒品乙事毫無所悉，又豈會於警詢中，即
    具體指明「阿斌」乃其毒品之來源，並表明願意協助警方查
    緝「阿斌」，其後更積極配合警方查獲「阿斌」違反毒品危
    害防制條例之情事，由此益見被告於本院審理中辯稱其不知
    毒品何來，其僅單純懷疑應為「阿斌」置放等語，純屬卸責
    之詞，洵無可取。
  3.至被告於本院審理中，固另提出電話通話錄音光碟1 片為證
    。然經本院當庭勘驗該光碟之內容，其內三通電話乃被告與
    戊○○及綽號「龍哥」之男子之對話，其對話內容均核與被
    告本案持有第二級毒品之犯罪無何關連，此有本院於99年5
    月26日所作之勘驗筆錄可資佐證。被告亦供稱其提出該等電
    話之錄音，係欲證明其於本案被查獲後，曾與戊○○聯繫欲
    誘引「阿斌」出面及質疑戊○○不具警員身分，惟此部分待
    證事實，業經證人戊○○於本院審理中證述明確如前述，且
    被告是否與警方配合查獲「阿斌」，僅屬被告是否得據此減
    刑之問題（此部分見後述），要與被告持有第二級毒品犯罪
    之成立不生影響，是被告提出之上開電話錄音光碟，無從採
    為有利於被告之認定。
(三)、綜前，本件事證明確，被告犯行至堪認定。
二、按甲基安非命係毒品危害防制條例第2 條第2 項第2 款所規
    定之第二級毒品，是核被告所為，係犯同條例第11條第2 項
    之持有第二級毒品罪。復按犯同條例第4 條至第8 條、第10
    條或第11條之罪，供出毒品來源，因而查獲其他正犯或共犯
    者，減輕或免除其刑，同條例第17條第1 項固定有明文。然
    必須供出毒品來源，並因而破獲者，始有該項規定之適用。
    本件被告於警詢、偵查中，雖分別向查獲警員及檢察官供稱
    其毒品來源為「阿斌」，嗣後並提供「阿斌」之線索予警方
    查獲「阿斌」，惟依卷附本院98年度易字第3137號刑事判決
    、「阿斌」即郭煥斌之臺灣高等法院被告前案紀錄表及證人
    戊○○於本院審理中所稱：「阿斌」說本件被告被查獲之毒
    品並非其提供等語，足知「阿斌」係以施用毒品之罪名遭移
    送起訴與判刑，被告前雖供稱本件扣案毒品為「阿斌」所提
    供，然警方並未因此破獲「阿斌」販賣或轉讓毒品案件，是
    本件被告尚無毒品危害防制條例第17條第1 項減免刑度規定
    之適用，附此說明（最高法院99年度台上字第3203號判決、
    99年度台上字第1072號判決意旨參照）。
三、原審以被告罪證明確，依刑事訴訟法第449 條第1 項前段、
    第3 項、第454 條第2 項（原審判決誤載為第1 項）、第
    450 條第1 項，毒品危害防制條例第11條第2 項、第18條第
    1 項前段，刑法第11條、第41條第1 項前段之規定，論以被
    告上開罪名，並審酌毒品之流通及持有，危害國人身心健康
    至鉅，而為國法所厲禁，被告猶漠視法令之禁制，恣意持有
    毒品，應予非難，兼衡其持有毒品之數量非多，尚未肇致實
    際危害，及犯後態度等一切情狀，量處拘役40日，及諭知易
    科罰金之折算標準。復以扣案之第二級毒品甲基安非命1 包
    （驗餘淨重0.3028公克），為查獲之第二級毒品，不問屬於
    犯人與否，應依毒品危害防制條例第18條第1 項前段規定，
    沒收銷燬之；又包覆上開毒品之包裝袋，用以包裹毒品，已
    因直接觸碰、沾染微量之甲基安非命而難以析離，應視同為
    毒品，併依毒品危害防制條例第18條第1 項前段規定宣告沒
    收銷燬之。其認事用法，均核無不合，量刑亦甚妥適。被告
    執上開情詞提起上訴，否認犯罪，為無理由，應予駁回。
據上論斷，應依刑事訴訟法第455 條之1 第1 項、第3 項、第
368 條，判決如主文。
本案經檢察官陳姿雯到庭執行職務。
中    華    民    國    99    年    8     月    31    日
                  刑事第二十庭  審判長法  官  邱景芬
                                      法  官  廖怡貞
                                      法  官  吳佳穎
以上正本證明與原本無異
不得上訴。
                                      書記官  黃炎煌
中    華    民    國    99    年    8     月    31    日
附錄本案論罪科刑法條全文：
毒品危害防制條例第11條第2 項
持有第二級毒品者，處2 年以下有期徒刑、拘役或新臺幣3 萬元
以下罰金。

司法院資訊處製作；財團法人民間司法改革基金會備份。
